臺灣臺南地方法院民事裁定
109年度消債更字第407號
債  務  人  黃瑾嬿即黃貞潔


代  理  人  蘇小津律師(法扶律師) 
上列當事人依消費者債務清理條例聲請清算事件，本院裁定如下
：
    主    文
債務人黃瑾嬿即黃貞潔自民國一百一十年五月三日十七時起開始
更生程序；並命司法事務官進行本件更生程序。
    理    由
一、按債務人不能清償債務或有不能清償之虞者，得依消費者債
    務清理條例所定更生或清算程序，清理其債務；債務人對於
    金融機構負債務者，在聲請更生或清算前，應向最大債權金
    融機構請求協商債務清償方案，或向其住、居所地之法院或
    鄉、鎮、市、區調解委員會聲請債務清理之調解；協商或調
    解成立者，債務人不得聲請更生或清算，但因不可歸責於己
    之事由，致履行有困難者，不在此限；法院開始清算程序之
    裁定，應載明其年、月、日、時，並即時發生效力；法院裁
    定開始更生或清算程序後，得命司法事務官進行更生或清算
    程序；必要時，得選任律師、會計師或其他適當之自然人或
    法人一人為監督人或管理人，消費者債務清理條例第3條、
    第151條第1項、第7項、第83條第1項、第16條第1項分別定
    有明文。
二、本件聲請意旨略以：債務人目前任職○○，每月薪資為新台幣
    （下同）27,000元，除此薪資收入外，名下並無其他財產，
    然累積債務總金額已達1,123,992元，均為無擔保或無優先
    權之債務，債務人有不能清償債務之情事，前已提出財產及
    收入狀況說明書、債權人清冊及債務人清冊，以書面向本院
    聲請債務清理之調解，請求與最大債權金融機構即臺南市○○
    （下稱○○）共同協商債務清償方案，惟最大債權金融機構所
    提出以120期、6％利率、每期4,882元之還款方案，債務人無
    力負擔，以致調解不成立，且其無擔保或無優先權之債務總
    額未逾1,200萬元，復未經法院裁定開始清算程序或宣告破
    產，爰依上開規定，提出前置協商不成立通知書、財產及收
    入狀況說明書、債權人清冊、債務人清冊，聲請更生等語。
三、債務人其曾於民國109年2月間向本院聲請債務清理之調解，
    惟因債務人無力負擔最大債權金融機構所提出以120期、6％
    利率、每期4,882元之還款方案，以致調解不成立等情，業
    據債務人提出109年5月25日前置調解不成立證明書為證，堪
    認債務人確已與最大債權金融機構踐行前置調解而不成立。
四、又債務人主張其目前任職○○，每月薪資為27,000元，除此薪
    資收入外，並無其他財產，然累積債務總金額已達1,054,68
    7元（其中債權金融機構部分439,713元、○○公司614,974元
    ，另○○公司則未回報債權），有前置調解清償方案暨債權表
    、○○公司陳報債權狀（見本院調解卷第75頁、第83-85頁）
    ，均為無擔保或無優先權之債務；名下並無任何財產，而債
    務人僅是一般消費者，並未從事營業之事實，業據提出財產
    及收入狀況說明書、債權人清冊、債務人清冊、財政部○○區
    國稅局107、108年度綜合所得稅各類所得資料清單、全國財
    產稅總歸戶財產查詢清單、戶籍謄本、勞工保險被保險人投
    保資料表、財團法人金融聯合徵信中心查詢當事人綜合信用
    報告回覆書、在職證明書等件為證，堪信債務人此部分主張
    為真實。
五、再按債務人對於金融機構因消費借貸、自用住宅借款、信用
    卡或現金卡契約而負債務，其法律關係較單純明確，金融機
    構並已訂有債務協商機制，如能協商成立，債務人或不須依
    本條例聲請更生或清算，可疏減法院負擔，有效分配司法資
    源。消費者債務清理條例第151條立法理由闡述甚明。又按
    債務人無為一部清償之權利。民法第318條第1項前段固定有
    明文。惟按債務人之履行債務，須就全部債務而為清償，始
    足以保護債權人之利益；然債務人處於經濟弱者之地位，其
    境況奇窘，而一時不能為全部之清償者，亦事所恆有，尤不
    能不顧及之。查最大債權金融機構所固提出以120期、6％利
    率、每期4,882元之還款方案，惟聲請人之財產及收入狀況
    ，已如前述，而和潤企業股份有限公司陳報其債權時，即表
    明無調解意願，而未能提供清償方案，以促使協商成立，此
    有該公司陳報債權狀（見本院調解卷第75頁、第83-85頁）
    ，在卷可稽。則債權人和潤企業股份有限公司既然未能提供
    可供債務人分期清償之方案，聲請人依其財產及收入狀況，
    自無能力一次清償614,974元之債務，堪認債務人確已達不
    能清償債務或有不能清償之虞之程度。
六、綜上所述，債務人僅係一般消費者，其已達不能清償債務或
    有不能清償之虞之程度，其中無擔保或無優先權之債務，在
    1,200萬元以下。債務人曾向最大債權銀行債務清理之協商
    ，請求與最大債權金融機構協商債務清償方案，惟協商不成
    立，且未經法院裁定開始清算程序或宣告破產，又查無消債
    條例第6條第3項、第8條或第46條各款所定駁回更生聲請之
    事由存在，則債務人聲請更生，應屬有據，爰裁定如主文所
    示。
中　　華　　民　　國　　110 　年　　5 　　月　　3 　　日
                  消債法庭    法  官　張麗娟
以上正本係照原本作成。
本裁定不得抗告。
中　　華　　民　　國　　110 　年　　5 　　月　　3 　　日
                              書記官　高培馨